臺灣板橋地方法院刑事判決　　　　　　　　　　　　九十三年度訴字第一八九七號
　　公　訴　人　臺灣板橋地方法院檢察署檢察官
　　被　　　告　甲○○
右列被告因違反毒品危害防制條例案件，經檢察官提起公訴（九十三年度核退毒偵字
第一一九六號），嗣因被告就被訴事實為有罪之陳述，本院告知被告簡式審判程序之
旨，並聽取當事人之意見後，裁定改由受命法官獨任依簡式審判程序進行，判決如左
：
    主  文
甲○○連續施用第一級毒品，累犯，處有期徒刑壹年貳月，扣案之第一級毒品海洛因
肆包之外包裝（空包裝重壹點伍玖公克）沒收，其內之第一級毒品海洛因（驗後合計
淨重參柒點玖玖公克）沒收銷燬之，扣案之殘渣袋肆拾個、分裝袋壹佰拾參個、電子
磅秤壹個均沒收；又連續施用第二級毒品，累犯，處有期徒刑壹年，扣案之第二級毒
品甲基安非他命壹包之外包裝沒收，其內之第二級毒品甲基安非他命（驗後淨重拾伍
公克）沒收銷燬之，扣案之吸食器壹組沒收。應執行有期徒刑貳年，扣案之第一級毒
品海洛因肆包之外包裝（空包裝重壹點伍玖公克）沒收，其內之第一級毒品海洛因（
驗後合計淨重參柒點玖玖公克）沒收銷燬之，扣案之第二級毒品甲基安非他命壹包之
外包裝沒收，其內之第二級毒品甲基安非他命（驗後淨重拾伍公克）沒收銷燬之，扣
案之殘渣袋肆拾個、分裝袋壹佰拾參個、電子磅秤壹個及吸食器壹組均沒收。
    事  實
一、甲○○前因竊盜案件，經本院於民國八十七年四月三十日以八十七年度易字第一
    六七○號判處有期徒刑十月，再經臺灣高等法院於八十七年七月二日以八十七年
    度上易字第三二五二號撤銷原判決，但仍判處有期徒刑十月確定；又因竊盜案件
    ，經本院於八十八年五月二十四日以八十八年度易字第一二八七號判處應執行有
    期徒刑八月，再經臺灣高等法院於八十八年十二月十四日以八十八年度上易字第
    三六七一號撤銷原判決，改判有期徒刑十月確定。嗣上開二案接續執行，於九十
    年十月三日因縮短刑期且假釋期滿未經撤銷而以執行完畢論。
二、甲○○前另因施用毒品案件，經本院裁定送觀察、勒戒後，因認無繼續施用毒品
    之傾向，業經臺灣板橋地方法院檢察署檢察官於八十七年十二月二十八日以八十
    七年度偵字第二七一六八號不起訴處分確定。甲○○復於上開不起訴處分後之五
    年內，再因施用毒品案件，經本院裁定送觀察、勒戒後，因認無繼續施用毒品之
    傾向，而於八十九年三月九日觀察、勒戒執行完畢釋放，並經臺灣板橋地方法院
    檢察署檢察官於同日以八十九年度毒偵字第二○七八號不起訴處分確定。甲○○
    又因施用毒品案件，除經本院裁定令入戒治處所施以強制戒治外（按：嗣因毒品
    危害防制條例於九十三年一月九日修正施行，遂提前於該日釋放甲○○而未執行
    強制戒治完畢），並經本院於九十二年十一月二十七日以九十二年度訴字第一七
    五四號判處應執行有期徒刑一年二月，而於九十三年二月十六日撤回上訴確定，
    現尚在監執行中。詎甲○○猶不知悔改，竟又基於施用第一級毒品海洛因之概括
    犯意，於上開觀察、勒戒執行完畢釋放後之五年內即自九十三年四月底某日起至
    同年七月十六日上午八時許止，在其女友位於臺北縣蘆洲市○○街二一三號二樓
    之住處，以將海洛因摻入香菸內點燃後吸用之方式，約三至五日即施用乙次，連
    續多次施用第一級毒品海洛因。復另基於施用第二級毒品甲基安非他命（起訴書
    誤載為安非他命，以下均同）之概括犯意，同於上開時、地，以將甲基安非他命
    置入玻璃球內燒烤後吸食其煙霧之方式，約三至五日即施用乙次，連續多次施用
    第二級毒品甲基安非他命。嗣於九十三年七月十七日上午七時許，警方經甲○○
    同意後，分別於上址及上址地下室停車場執行搜索，經採集其尿液送驗而查獲，
    並扣得第一級毒品海洛因四包（驗後合計淨重三七點九九公克，空包裝重一點五
    九公克）、第二級毒品甲基安非他命乙包（驗後淨重十五公克）、其所有供犯罪
    所用之殘渣袋四十個、電子磅秤乙個、吸食器乙組及其所有供犯罪預備之分裝袋
    一百十三個。
三、案經臺北縣政府警察局蘆洲分局報告臺灣板橋地方法院檢察署檢察官偵查起訴。
    理  由
壹、程序方面：
    按本件被告甲○○所犯係死刑、無期徒刑、最輕本刑為三年以上有期徒刑以外之
    罪，其於準備程序就前揭被訴事實為有罪之陳述，經法官告知簡式審判程序之旨
    ，並聽取其與公訴人之意見後，本院認無不得或不宜改依簡式審判程序進行之處
    ，爰依刑事訴訟法第二百七十三條之一第一項、第二百八十四條之一，裁定本件
    由受命法官獨任進行簡式審判程序，合先敘明。
貳、實體方面：
  一、訊據被告甲○○對於右揭犯罪事實均坦承不諱，本院復審酌：
    (一)查被告前因施用毒品案件，經本院裁定送觀察、勒戒後，因認無繼續施用毒品
      之傾向，業經臺灣板橋地方法院檢察署檢察官於八十七年十二月二十八日以八
      十七年度偵字第二七一六八號不起訴處分確定。被告復於上開不起訴處分後之
      五年內，再因施用毒品案件，經本院裁定送觀察、勒戒後，因認無繼續施用毒
      品之傾向，而於八十九年三月九日觀察、勒戒執行完畢釋放，並經臺灣板橋地
      方法院檢察署檢察官於同日以八十九年度毒偵字第二○七八號不起訴處分確定
      。被告又因施用毒品案件，除經本院裁定令入戒治處所施以強制戒治外（按：
      嗣因毒品危害防制條例於九十三年一月九日修正施行，遂提前於該日釋放被告
      而未執行強制戒治完畢），並經本院於九十二年十一月二十七日以九十二年度
      訴字第一七五四號判處應執行有期徒刑一年二月，而於九十三年二月十六日撤
      回上訴確定，現尚在監執行中之事實，有臺灣高等法院被告全國前案紀錄表乙
      份在卷可按。是被告於涉本案之前，業曾三犯施用毒品，並於前揭八十九年三
      月九日觀察、勒戒執行完畢後釋放甚明。
    (二)次查，經警將被告遭查獲時所採之尿液送驗結果，係呈嗎啡及甲基安非他命陽
      性反應，此有被移送者姓名及代碼對照表、台灣檢驗科技股份有限公司九十三
      年七月二十九日編號CH/2004/70505號濫用藥物尿液檢驗報告各乙份在卷可稽
      。又查：
      (1)海洛因施用入人體後水解還原成嗎啡，再循嗎啡之代謝方式排出體外，業據
        行政院衛生署藥物食品檢驗局以七十三藥檢壹字第○三○二二一號函說明綦
        詳，且尿液中能否驗出嗎啡陽性反應，與其投與量、投與途徑、採尿時間、
        個人體質及檢測方法之靈敏度有關，國外曾有文獻報導注射六毫克之海洛因
        鹽酸鹽，其代謝物嗎啡之平均可檢出時限約為二十六小時，亦經行政院衛生
        署藥物食品檢驗局於八十一年九月八日以（八一）藥檢壹字第八一一四八八
        五號函釋明在案。
      (2)甲基安非他命經口服投與後，約百分之七十於二十四小時內自尿中排出，約
        百分之九十於九十六小時內自尿中排出，由於目前國內尿液中甲基安非他命
        之檢驗僅為鑑定其是否呈陽性反應，尚未定其含量，且甲基安非他命成分之
        檢出與其投與方式、投與量、個人體質、採尿時間與檢測儀器之精密度等諸
        多因素有關，因此僅憑尿液中呈甲基安非他命陽性反應，並無法確實推算吸
        食時間距採集時間之長短，惟依上述資料推斷，最長可能不會超過四日即九
        十六小時，此經行政院衛生署藥物食品檢驗局於八十一年二月八日以（八一
        ）藥檢壹字第○○一一五六號函釋明在案。
      (3)再者，前揭尿液檢驗報告載明係以ＧＣ／ＭＳ（即氣相層析質譜儀分析法）
        方法作為確認檢驗之方式，而該方法之原理係檢品經氣化後，通過層析管分
        離純化，再將純化後之成分循序送入質譜儀做個別鑑定。因質譜儀所測定之
        圖譜，在化學上被公認具有指紋特性，故可據以完全判定該檢品係為何種化
        合物。職是，台北榮民總醫院即認為若以氣相層析質譜儀（ＧＣ／ＭＳ）作
        藥物及其代謝產物之定性及定量分析，幾乎不會有偽陽性反應產生，此經該
        院於八十三年四月七日以八三北總內字第三○五九號函釋明在案。
      (4)另人體施用甲基安非他命後，其主要代謝物中，未改變型態之甲基安非他命
        占施用劑量達百分之四十三，安非他命則約為百分之五；人體若係施用安非
        他命後，主要代謝物中則有未改變型態之安非他命，但無甲基安非他命，此
        經法務部調查局以九十三年五月四日調科壹字第○九三六二四一三九八○號
        函釋明在案。足見人體若施用安非他命，其尿液代謝物不可能出現甲基安非
        他命，惟人體若施用甲基安非他命，其尿液代謝物除主要有甲基安非他命外
        ，亦可能有少量之安非他命。是本件被告之尿液除呈現較少量之安非他命陽
        性反應外，主要係呈現甲基安非他命之陽性反應，依上開函示，被告自不可
        能係施用安非他命，而應係施用甲基安非他命。公訴意旨認被告係施用安非
        他命，容有誤解，附此敘明。
      (5)準此而論，被告之尿液經以氣相層析質譜儀分析法檢驗，既係呈嗎啡及甲基
        安非他命陽性反應，顯見被告應有在前揭犯罪時間施用第一級毒品海洛因及
        第二級毒品甲基安非他命之行為甚明。
    (三)此外，扣案之海洛因四包確屬第一級毒品海洛因無訛（驗後淨重三七點九九公
      克，空包裝重一點五九公克），此有法務部調查局九十三年八月十七日調科壹
      字第○六○○○八六六四號鑑定通知書乙份在卷可稽，又本件尚有第二級毒品
      甲基安非他命乙包（驗後淨重十五公克，又被告坦承其施用上開毒品無訛，且
      將被告之尿液送驗結果，確係呈甲基安非他命陽性反應，已如上述，足見此等
      毒品應係甲基安非他命甚明，公訴意旨認此等毒品係安非他命，容有誤會）、
      殘渣袋四十個、電子磅秤乙個、吸食器乙組及分裝袋一百十三個扣案可稽，該
      等物品核與被告施用本件毒品所可能使用或預備之物相符，益見被告確有施用
      第一級毒品海洛因及第二級毒品甲基安非他命無誤。
    (四)綜上所述，被告前曾三犯施用毒品，且於前揭觀察、勒戒執行完畢釋放後，五
      年內再犯本件施用第一級毒品海洛因及第二級毒品甲基安非他命，事證應屬明
      確，其犯行應堪認定。
  二、查海洛因、甲基安非他命分屬毒品危害防制條例第二條第二項第一款所規定之
      第一級毒品及同條項第二款所規定之第二級毒品，核被告所為，係犯毒品危害
      防制條例第十條第一項施用第一級毒品罪及同條第二項施用第二級毒品罪。被
      告持有毒品，復進而施用，其持有毒品之低度行為，為施用毒品之高度行為所
      吸收，均不另論罪。被告先後多次施用第一級毒品海洛因及第二級毒品甲基安
      非他命之犯行，時間緊接，所犯構成要件相同，顯係基於概括犯意為之，均為
      連續犯，依刑法第五十六條規定，各以一罪論，並均加重其刑。被告所犯上開
      二罪間，犯意各別，罪名不同，應分論併罰之。被告前因竊盜案件，經本院於
      八十七年四月三十日以八十七年度易字第一六七○號判處有期徒刑十月，再經
      臺灣高等法院於八十七年七月二日以八十七年度上易字第三二五二號撤銷原判
      決，但仍判處有期徒刑十月確定；又因竊盜案件，經本院於八十八年五月二十
      四日以八十八年度易字第一二八七號判處應執行有期徒刑八月，再經臺灣高等
      法院於八十八年十二月十四日以八十八年度上易字第三六七一號撤銷原判決，
      改判有期徒刑十月確定。嗣上開二案接續執行，於九十年十月三日因縮短刑期
      且假釋期滿未經撤銷而以執行完畢論，此有前揭前科資料在卷足憑，其受有期
      徒刑執行完畢，於五年以內再犯本件最重本刑為有期徒刑以上之罪，為累犯，
      應依刑法第四十七條之規定，加重其刑，並均依法遞加之。
  三、本院審酌被告施用毒品，足以戕害其身心，滋生其他犯罪，惡化治安，嚴重損
      及公益，且被告前曾三犯施用毒品，且曾強制戒治，竟於短期內再為本件施用
      毒品犯行，顯見其不思悔改，自制力亦顯不佳；惟另考量被告於犯後即能坦承
      犯行，而其施用毒品行為於本質上係屬自我戕害行為，反社會性之程度應屬較
      低等一切情狀，酌情分別量處如主文所示之刑，並定其應執行之刑，以資懲儆
      。又扣案之海洛因及甲基安非他命，既分屬第一、二級毒品，爰依毒品危害防
      制條例第十八條第一項前段規定，均併予宣告沒收銷燬之（惟鑑驗耗用之毒品
      既已滅失，自毋庸宣告沒收銷燬）；至該海洛因四包及甲基安非他命乙包之外
      包裝，係用於包裹毒品，防其裸露、潮濕，便於攜帶施用，亦係供施用毒品所
      用或預備之物，且係被告所有，此據被告於本院審理時供明在卷，爰依刑法第
      三十八條第一項第二款規定，亦併予宣告沒收。另扣案之殘渣袋四十個、電子
      磅秤乙個係供本件施用第一級毒品海洛因所用，扣案之吸食器乙組係供本件施
      用第二級毒品甲基安非他命所用，扣案之之分裝袋一百十三個係供本件施用第
      一級毒品海洛因預備之用，且均係被告所有，業據被告於本院審理時供明在卷
      ，爰依刑法第三十八條第一項第二款規定，同均併予宣告沒收之。至本件雖另
      扣有針筒二支，且該針筒二支係被告所有，此據被告供明在卷，然被告辯稱該
      針筒之用途並非供施用海洛因所用，而係在其買受海洛因時，藉以查看有無摻
      入過多的糖，以防被騙等語，此核與被告自始至終均供稱其施用海洛因之方式
      係以將海洛因摻入香菸內點燃後吸用，並非以針筒注射之方式施用等情相符，
      尚無不符常情之處，足見上開針筒二支尚難認係被告施用本件毒品所用或預備
      之物，自無從宣告沒收，公訴意旨認應宣告沒收，容有誤解，附此敘明。
據上論斷，應依刑事訴訟法第二百七十三條之一第一項、第二百八十四條之一、第二
百九十九條第一項前段，毒品危害防制條例第十條第一項、第二項、第十八條第一項
前段，刑法第十一條、第五十六條、第五十一條第五款、第九款、第四十七條、第三
十八條第一項第二款，判決如主文。
本案經檢察官陳伯厚到庭執行職務。
中　　　華　　　民　　　國　　九十三　　年　　 十一 　　月　　 十九 　　日
                              臺灣板橋地方法院刑事第十六庭
                                  法  官  陳信旗
右判決正本證明與原本無異。
如不服本判決，應於送達後十日內，向本院提出上訴狀。
　　　　　　　　　　　　　　　　　書記官　陳昭綾
中　　　華　　　民　　　國　　九十三　　年　　 十一 　　月　　 十九 　　日
附錄本判決論罪之法條：
毒品危害防制條例第十條第一項
    施用第一級毒品者，處六月以上五年以下有期徒刑。
毒品危害防制條例第十條第二項
    施用第二級毒品者，處三年以下有期徒刑。
